【裁判字號】    99,交抗,625
【裁判日期】    990225
【裁判案由】    違反道路交通管理處罰條例
【裁判全文】
臺灣高等法院交通事件裁定             99年度交抗字第625號
抗  告  人
即受處分人  甲○○
上列抗告人因違反道路交通管理處罰條例案件，不服臺灣板橋地
方法院98年度交聲字第3816號，中華民國98年12月23日裁定（原
處分案號：板監裁字第裁41-C00000000號），提起抗告，本院裁
定如下：
    主  文
抗告駁回。
    理  由
一、原審裁定如附件所示。
二、抗告意旨略以：
  (一)、抗告人前三次施測皆有對酒測器吹足氣，且故障酒測器在
      抗告人第四次施測時可能殘留酒精含量，執勤員警勉強適
      用故障機器測試，損害抗告人權益。
  (二)、酒測器雖領有合格證，仍不能證明在個案中沒有故障的可
      能，且舉發抗告人後該酒測器證實已送廠檢修。
  (三)、抗告人為表抗議，未於原舉發單上簽名，僅於酒測單上註
      明請確認測試值等字樣，因此並不知道到案日期。待抗告
      人自行向監理單位依車號查詢，發現有違規舉發情事後並
      即刻前往板橋監理站提出異議，致延誤時間非可歸責於抗
      告人等語。
三、本院查：
  (一)、交通警察製單舉發違反道路交通管理處罰條例所列之違規
      事實，係公務員基於職務上之公權力，依法就特定之具體
      事件所為之具公法上效果之單方面行政行為，如無形式上
      顯然之瑕疵可指，基於公務員為公法上行為具有公信力之
      原則，該行政行為當可被推定為真正，其據以依法處分之
      事實認定亦得推定為正確無誤，此與民事訴訟法第355 條
      第2 項規定「文書依其程式及意旨得認作公文書，推定其
      為真正」之情形相同。本此公信原則，立法者乃賦予行政
      機關制定違反道路交通事件統一裁罰基準及處理細則，使
      執行勤務員警得當機處分，以達其維護交通秩序安全之行
      政目的。
  (二)、經查抗告人於原審判決所示之時地有違反道路交通管理處
      罰條例之情事，經北縣警交大字第C00000000 號舉發違反
      道路交通管理事件通知單舉發違規，且系爭通知單上有特
      別註明「已告知違規人違規事實及到案處所、日期」等記
      載。原舉發單上載明應到案日期為「98年8 月13日前」，
      異議人卻遲至98年9 月8 日始向原處分機關提出申訴，逾
      越應到案期限，依道路交通管理案件統一裁罰基準表之規
      定予以處罰，自為適法。抗告人所稱主觀上不知到案日期
      ，顯係辯飾之詞，為無理由。
  (三)、其餘抗辯爭執處分作成之程序失當，惟本件舉發程序符合
      法律規定，經原審判決論述綦詳，而原處分機關裁決與原
      審駁回抗告人之聲明異議，經核於法亦無不合，抗告為無
      理由，應予以駁回。
據上論結，應依道路交通管理處罰條例第89條，道路交通案件處
理辦法第26條，刑事訴訟法第412 條，裁定如主文。
中    華    民    國    99    年    2    月    25    日
                  交通法庭審判長法  官  陳貽男
                                法  官  詹駿鴻
                                法  官  楊炳禎
以上正本證明與原本無異。
不得再抗告。
                                書記官  林月蓉
中    華    民    國    99    年    3    月    2     日
附件：
臺灣板橋地方法院交通事件裁定        98年度交聲字第3816號
原處分機關  交通部公路總局臺北區監理所板橋監理站
異  議  人
即受處分人  甲○○  男  54歲（民國○○年○○月○○日生）
                    身分證統一編號：Ｚ000000000號
                    住臺北縣新莊市○○路221巷3弄2號4樓
上列異議人即受處分人因違反道路交通管理處罰條例案件，對於
原處分機關交通部公路總局臺北區監理所板橋監理站於中華民國
98年10月14日所為板監裁字第裁41-C00000000號裁決不服，聲明
異議，本院裁定如下：
    主  文
原處分關於罰鍰新臺幣壹萬陸仟伍佰元部分撤銷。
前開撤銷部分，甲○○機械腳踏車駕駛人酒精濃度超過規定標準
，處罰鍰新臺幣參萬壹仟伍佰元。
其餘異議駁回。
    理  由
一、原處分意旨略以：異議人即受處分人甲○○於民國98年7 月
    20日22時40分許，騎乘車牌號碼EFD-519 號輕型機車，行經
    臺北縣板橋市○○路，經原舉發單位臺北縣政府警察局海山
    分局新海派出所員警攔檢並施以酒精濃度測試，測得其呼氣
    酒精濃度達每公升0.40毫克，遂以異議人酒後駕車為由當場
    制單舉發（北縣警交大字第C00000000 號舉發違反道路交通
    管理事件通知單），嗣於98年9 月8 日異議人提出申訴，經
    原舉發單位於98年9 月28日以北縣警海交裁字第0980039947
    號函覆查證屬實，由原處分單位交通部公路總局臺北區監理
    所板橋監理站於98年10月14日以板監裁字第裁41-C00000000
    號裁決異議人有前開汽車駕駛人酒精濃度超過規定標準，違
    反道路交通管理處罰條例第35條第1 項第1 款之規定，裁處
    罰鍰新臺幣（下同）16,500元，吊扣駕駛執照12個月，並依
    同條例第24條第1 項第2 款規定，應參加道路交通安全講習
    等語。
二、異議意旨略以：員警問伊有無飲酒，伊回答有，員警即對伊
    進行酒測，伊依員警之指示吹了3 次，員警卻告以機器故障
    ，並電請其他同事另提供儀器到場，然於等待期間，員警要
    求伊再吹1 次，並作成紀錄要求伊簽名，惟另外1 台儀器既
    已到場，員警卻堅持不再進行重測確認，故該次酒測數值係
    於儀器故障之情況下所完成之紀錄，不足採信。爰依法提出
    異議，請求撤銷原處分等語。
三、按汽車駕駛人，駕駛汽車經測試檢定，有酒精濃度超過規定
    標準者，處15,000元以上60,000元以下罰鍰，並當場移置保
    管該汽車及吊扣其駕駛執照1 年；因而肇事致人受傷者，並
    吊扣其駕駛執照2 年；致人重傷或死亡者，吊銷其駕駛執照
    ，並不得再考領，道路交通管理處罰條例第35條第1 項第1
    款規定甚詳；又汽車駕駛人，有第35條第1 項規定之情形者
    ，應接受道路交通安全講習，同條例第24條第1 項第2 款亦
    有明文。又道路交通管理處罰條例所稱之汽車，依該條例第
    3 條第8 款規定，包括機器腳踏車在內。另按違反道路交通
    管理事件統一裁罰基準表規定：駕駛人其吐氣所含酒精濃度
    超過每公升0.25毫克以上未滿0.4 毫克或血液酒精濃度百分
    之0.05以上未滿0.8 者，逾越應到案期限30日內，繳納罰鍰
    或到案聽後裁決者，機器腳踏車，處罰鍰16,500元；駕駛人
    其吐氣所含酒精濃度超過每公升0.4 毫克以上未滿0.55毫克
    或血液酒精濃度百分之0.08以上未滿0.11者，逾越應到案期
    限30日內，繳納罰鍰或到案聽後裁決者，機器腳踏車，處罰
    鍰31,500元。
四、經查：
(一)、異議人甲○○於前開時間，騎乘該輕型機車，行經臺北縣板
    橋市新海橋上，經臺北縣政府警察局海山分局新海派出所員
    警蕭偉任攔查，員警蕭偉任因聞到異議人身上有酒味，對其
    進行酒測，測得其呼氣酒精濃度為每公升0.40毫克，遂以駕
    駛人酒精濃度超過規定標準（0.25-0.4）為由而制單舉發（
    舉發單號：北縣警交大字第C00000000 號舉發違反道路交通
    管理事件通知單）之事實，業據異議人供稱：伊於前開時、
    地遭警攔查施以呼氣酒精濃度測試；伊於當天晚上8 點多在
    大溪信義路喝啤酒，喝了1 瓶多的玻璃裝台啤，喝到晚上8
    點半，大約9 點40分騎車要回家，途經上開攔檢地點等語至
    明（詳見本院卷第21頁），核與證人蕭偉任於本院訊問時具
    結證述之情節大致相合，且有臺北縣政府警察局北縣警交大
    字第C00000000 號舉發違反道路交通管理事件通知單影本、
    酒測值影本各1 張（詳見本院卷第8 頁）在卷可證，是異議
    人於前開時、地，酒後駕車遭警攔檢，並經施以呼氣酒精濃
    度測試結果為每公升0.40毫克之事實，首堪認為真。
(二)、再查，異議人所施測使用之呼氣酒精測試器，雖因異議人不
    諳吹氣之方法，致有2 次不符程序之數值，然員警經重新操
    作，並由異議人重新施測，循正常程序產生本件酒測值結果
    每公升0.40毫克等情，業經證人蕭偉任證述：第1 次酒測時
    ，請異議人吹，因異議人吹的方法不對，所以伊把吹管從儀
    器上拔起來，再重新插上，請異議人再測，如果有吹足量的
    話，儀器會嗶一聲，代表有測試結果出來，異議人吹第2 次
    時，還沒有吹完，儀器就已經開始跑列印，酒測值是0 ，但
    儀器沒有嗶一聲，所以伊認為有問題，伊請異議人再吹第3
    次，伊插上吹管要給異議人吹的時候，同樣情形又發生，所
    以伊打電話請同仁送新儀器過來，在等待期間，伊怕異議人
    等太久，所以再請異議人吹一次，這次儀器嗶一聲，有酒測
    值0.4 出來，捲紙才開始列印，都是正常程序，所以伊認為
    這次酒測值是正常的等語（詳見本院卷第21頁反面至第22頁
    ）綦詳，且有酒精濃度測定值列印單黏貼簿節本1 份（詳見
    本院卷第24頁）附卷足證，而觀諸該列印單黏貼簿之紀錄，
    可知於該日22時30分、22時33分，該儀器對異議人所測得之
    數值均為「0.00」，至該日22時40分，該儀器對異議人所測
    得之數值為「0.40」，核與證人蕭偉任上開證述情節相合，
    且此為異議人所不爭執，況審酌證人蕭偉任熟稔酒測儀器之
    操作，對於儀器之測試程序知之甚詳，且其與異議人並不相
    識，也無利害關係，其所言應堪採信，故前開事實，足可認
    定。次查，同一台呼氣酒精測試器，於同日晚上11時44分許
    ，曾由另一執勤員警操作對其他民眾施測所得數值為每公升
    0.31毫克，並無異常、故障乙節，亦經證人蕭偉任證述明確
    （詳見本院卷第22頁）明確，並有前開黏貼簿節本可證。復
    查，該呼氣酒精測試器於97年11月3 日經經濟部標準檢驗局
    檢定合格，檢定有效期間為1 年乙節，此亦有經濟部標準檢
    驗局呼氣酒精測試器檢定合格證書影本1 張（詳見本院卷第
    25頁）存卷可參。從而，員警蕭偉任於前開時間對異議人施
    以酒精濃度呼氣測試既合於正常程序，且該儀器亦在檢定合
    格之有效期間內，及於同日晚上11時44分許曾有員警持該儀
    器對其他駕駛人施測之結果並無異常等情，足認系爭儀器並
    無故障之情事，則異議人辯稱：伊施測時儀器故障云云，即
    屬無據。
(三)、至異議人辯稱：當時已有其他員警將正常儀器帶到現場，員
    警應以該正常的儀器施測云云。然系爭儀器並無故障，且既
    以對異議人施測而得前開酒測之數值無訛，已如前述，況證
    人蕭偉任證稱：對異議人之酒測已經列印出來，同仁才送到
    ，異議人要求重測，但依我們規定，有正確值跑出來就不可
    以再測第二次等語（詳見本院卷第22頁），是以，異議人要
    求重測顯無依據，員警拒絕重新以另外一台儀器施測，並無
    違誤。
五、綜上所述，異議人於前開時、地，騎乘該機車為警攔檢，經
    測試結果顯示其呼氣酒精濃度為每公升0.40毫克等情屬實，
    異議人猶持前詞辯解，顯無理由。然查原舉發單上已載明應
    到案日期為「98年8 月13日前」，異議人卻遲至98年9 月8
    日始向原處分機關提出申訴乙節，此有前開舉發通知單及申
    訴書各1 份（詳見本院卷第13、14頁）在卷可證，則異議人
    經測試其吐氣酒精濃度達每公升0.40毫克，且逾越應到案期
    限30日內始提出申訴，依前開道路交通管理案件統一裁罰基
    準表之規定，應處罰鍰31,500元，原處分機關竟裁處罰鍰16
    ,500元，於法未合，則本院就原處分有關罰鍰16,500元部分
    應予撤銷，以期適法，其餘異議為無理由，應予駁回。
據上論斷，應依道路交通案件處理辦法第19條、第20條前段，裁
定如主文。
中    華    民    國    98    年    12    月    23    日
                  交通法庭法  官  饒金鳳
以上正本證明與原本無異。
如不服本裁定應於送達後5日內向本院提出抗告狀。
                          書記官  王春森
中    華    民    國    98    年    12    月    23    日

司法院資訊處製作；財團法人民間司法改革基金會備份。
